臺灣高雄地方法院民事判決　　　　　　　　　　　　　　九十三年度再易字第五號
　　再審原告　　甲○○
　　　　　　　　丙○○
　　再審被告　　乙　○
　　訴訟代理人　鍾義律師
當事人間請求確認土地經界事件，再審原告對於民國九十二年十二月二十六日本院九
十一年度簡上字第三五九號第二審民事簡易確定判決提起再審之訴，本院判決如下：
    主      文
再審原告之訴駁回。
再審訴訟費用由再審原告負擔。
    事實及理由
一、再審原告主張：甲○○、丙○○分別所有坐落高雄縣大寮鄉○○段九五九、九六
    ○地號二筆土地均與再審被告所有同段九五八地號土地毗鄰，原確定判決對於本
    件系爭土地界址所據之地籍圖是否正確，並未加以審酌，竟仍以伊等土地會增加
    很多為由說明，似有率斷。且內政部土地測量局（下稱土測局）鑑測前後與地籍
    圖既屬相同，為何土地面積有增減懸殊之差異，而系爭土地上之建物原係依地政
    機關重測後之界址即如附圖一所示Ａ、Ｂ、Ｃ連接線建造，未曾變動，多年後重
    新鑑測有所變動，顯示鑑測結果已受質疑而不得援為審判之依據。又土測局鑑測
    結果顯示：重測後地籍圖經界線與重測前經界線均屬相同，並無變動，則再審被
    告土地面積為何較重測前減少三點一九平方公尺？且重測後之地籍圖毗鄰土地藍
    色線之長度為何與如附圖二所示之土測局鑑測圖之長度並不相等？故如附圖二所
    示Ａ、Ｂ、Ｃ線與重測後之地籍圖經界線並不相同，原確定判決僅認定重測前後
    地籍圖經界線並無不一致，卻未斟酌如附圖二所示之經界線與重測前後之地籍圖
    經界線並非一致之證據。綜上，原確定判決顯有適用法則不當、判決理由與主文
    矛盾及漏未審酌重要證據等違誤，爰依民事訴訟法第四百三十六條之七、第四百
    九十六條第一項第一款、第二款，提起本件再審之訴等情。並聲明：(一)本院九十
    一年度鳳簡字第四三七號、九十一年度簡上字第三五九號民事確定判決均應予廢
    棄。(二)確認甲○○所有坐落高雄縣大寮鄉○○段九五九地號土地、丙○○所有坐
    落同段九六○地號土地與再審被告所有坐落同段九五八地號土地之經界如附圖一
    所示Ａ、Ｂ、Ｃ點之連接線。
二、再審被告則以：再審原告既未具體指摘原確定判決違背何種法規、判例或解釋，
    遽指原確定判決適用法規顯有錯誤，應無理由；亦未具體指摘何項證據係其所不
    知，且於原確定判決言詞辯論終結前已存在，致未斟酌，又再審原告所指之重測
    前後地籍圖，毗鄰土地藍色線長度不符等證據，均係原確定判決之前訴訟程序即
    已存在卷內，並經兩造於前訴訟程序辯論，故該證據早為再審原告所明知，自無
    「發現漏未斟酌之證據」可言。原確定判決依據土測局如附圖二所示測量結果及
    現場勘驗結果，判定兩造經界並無異動，再審原告請求確定相異之界址為無理由
    ，駁回再審原告之上訴，維持原第一審判決，自無理由與主文矛盾之違法可言。
    綜上，再審原告既未證明有何再審事由，濫行提起再審之訴，無非意圖延滯另案
    再審被告請求再審原告拆屋還地之訴，顯無理由等語置辯。並聲明︰駁回再審之
    訴。
三、按再審之訴，應於三十日之不變期間內提起；前項期間，自判決確定時起算，判
    決於送達前確定者，自送達時起算。民事訴訟法第五百條第一項及第二項定有明
    文。經查，原確定判決係於民國九十二年十二月二十六日宣判，並於九十三年一
    月八日送達再審原告，此經依職權調取本院九十一年度簡上字第三五九號民事卷
    宗核閱無誤，則再審原告於同年二月三日具狀向本院提起再審之訴，尚未逾三十
    日之不變期間，合先敘明。
四、又再審之訴顯無再審理由者，得不經言詞辯論，以判決駁回之，民事訴訟法第五
    百零二條第二項定有明文。所謂顯無再審理由，係指就再審原告所主張之再審原
    因，無須另經調查辯論，即可判定其不足以動搖原確定判決所為判斷結果而言。
    故同一待證事項如在前訴訟程序中業已調查明確，並經受訴法院根據該項調查結
    果達成實體上之法律判斷，而就該待證事項亦無其他未經斟酌之證據方法，即不
    容當事人執以提起再審之訴，求依再審程序更為無益之調查。
五、再按適用法規顯有錯誤者、判決理由與主文顯有矛盾者，當事人得以再審之訴對
    於確定終局判決聲明不服。又對於簡易訴訟程序之第二審確定終局裁判，如就足
    影響於裁判之重要證物，漏未斟酌者，亦得提起再審之訴或聲請再審，民事訴訟
    法第四百九十六條第一項第一款及第二款、第四百三十六條之七分別定有明文。
    而所謂「適用法規顯有錯誤者」，乃指確定判決所積極的適用之法規，顯然不合
    於法律規定，或與司法院現尚有效之大法官會議解釋，或最高法院現尚有效之判
    例，顯然違反者而言（最高法院六十三年臺上字第八八○號判例要旨參照），確
    定判決消極的不適用法規，顯然影響裁判者，自屬民事訴訟法第四百九十六條第
    一項第一款所定適用法規顯有錯誤之範圍（司法院大法官釋字第一七七號解釋意
    旨參照）。所謂「足影響於裁判之重要證物，漏未斟酌」，係指於簡易訴訟程序
    之第二審言詞辯論終結前，已經存在並已為聲明之證據，第二審並未認為不必要
    而仍忽略證據聲明未為調查，或已為調查而未就其調查之結果予以判斷者，且該
    證據須足以影響判決結果而言。若在判決理由中已說明其為不必要之證據，或說
    明就調查證據之結果，並不能為有利再審原告之事實判斷者，自不得作為再審理
    由。此外，若原確定判決對於該項證物，認係不必要或有不足採信之情形，或該
    證物無關重要，縱經斟酌亦與確定判決無影響者，亦不得據為再審之理由。
六、再審原告雖主張：(一)影響系爭界址所據為審酌之地籍圖是否正確，原確定判決並
    未加以斟酌；(二)土測局所為之鑑測與本件重測之地籍圖既屬相同，但土地面積有
    增減之差異，則該土測局重新鑑測之結果自不能援為審判之依據；(三)判決理由與
    主文顯有矛盾等再審理由等情，惟查：
  (一)再審原告主張原確定判決據以審酌之地籍圖並非正確，竟未加斟酌，故所確認之
    系爭界址自屬有誤云云。然查，再審原告於前訴訟程序訴請確認系爭土地經界事
    件，其「界址何在」，自為本院應予調查審認之標的。經審閱本件前訴訟程序全
    部卷證資料，足徵再審原告訴請確認系爭土地界址，係對地政機關於八十七、八
    十八年間辦理地籍圖重測後所公告之結果不服，並提出系爭土地登記謄本、高雄
    縣鳳山地政事務所土地複丈成果圖、系爭土地之地籍圖、本院九十年度訴字第七
    ○一號起訴狀及再審原告甲○○於八十九年八月二十九日拍得系爭土地上建物之
    不動產權利移轉證書等證據資料為證，前訴訟程序第一審法院另訊問證人即八十
    八年間地籍圖重測當時土測局第五分隊測量人員吳忠忞，綜合所有證據資料及全
    辯論意旨審酌結果，據以確認系爭土地界址所在。嗣因再審原告仍有不服，提起
    上訴，復於前訴訟程序二審進行中再聲請辦理土測局鑑測，經前訴訟程序第二審
    法院於九十二年七月二十八日會同土測局測量人員及兩造當事人到場勘驗，並囑
    託土測局測量人員就「一被上訴人指界使用界線，計算其面積、較差。二依舊地
    場均表示無意見，此有勘驗筆錄在卷（見本院九十一年度簡上字第三五九號卷第
    八十頁）可稽。而土測局測量人員以精密電子測距經緯儀在系爭土地附近檢測重
    測時測設之圖根點，並經檢核合格後，作為該測區之控制點，再以各圖根點為基
    點，分別施測系爭土地及附近各界址點，並計算其座標值輸入電腦，用自動繪圖
    儀展繪於鑑測原圖上，復依高雄縣大寮地政事務所保管之地籍圖、歷年複丈圖、
    地籍調查表、宗地資料等，謄繪、展繪系爭土地之地籍圖經界線，與前項實地鑑
    測成果核對後，測定於鑑測原圖，作成如附圖二所示之鑑定圖及如附件所示之鑑
    定書；觀諸土測局鑑測結果，亦確認地籍圖重測前後之系爭土地經界線相符，有
    土測局九十二年十月九日測籍字第○九二○○一三五二三號函附之鑑定書暨鑑定
    圖附卷（九十一年度簡上字第三五九號民事卷宗第八六頁至第八八頁）足憑。
  (二)準此推論，再審原告既於前訴訟程序第二審言詞辯論終結前即已提出上開證據資
    料，所聲請調查證據之範圍及方法亦經其同意無誤，是系爭土地地籍圖重測前後
    之地籍圖及如附圖二所示之土測局鑑定圖顯屬業經提出並已為聲明之證據，且前
    訴訟程序亦未認為不必要而未為調查，並就其調查結果為判斷，則再審原告指稱
    系爭界址影響原確定判決據為審酌之地籍圖是否正確？未加斟酌；暨指摘如附圖
    二所示鑑定圖就系爭土地面積有增減之差異，原確定判決有「足影響於判決之證
    物，漏未斟酌」之情形云云，顯屬無稽。再者，前訴訟程序就上開全部證據資料
    既已詳加調查審認及斟酌全辯論意旨後認為：前訴訟程序第一審法院判定系爭土
    地之經界線為如附圖一所示Ａ１、Ｂ１、Ｃ１點之連接線（即與如附圖二所示Ａ
    、Ｂ點之連接線一致），並無不合，應維持前訴訟程序第一審法院判決，並駁回
    再審原告之上訴，經核原確定判決認事用法均無違誤。從而，再審原告指摘原確
    定判決「適用法規顯有錯誤」云云，既未明確指出原確定判決有何消極不適用法
    規，或所積極適用之法規有何違反法律、現行有效之大法官解釋或判例之處，即
    無足取。
  (三)至於再審原告固另指摘原確定判決有主文與理由顯然矛盾之違法云云，然迄未具
    體說明判決理由究與主文有何矛盾之處，且經本院依職權審視原確定判決亦無何
    判決理由與主文顯有矛盾之情形，則再審原告此部分主張，亦屬無據。
七、綜上所述，本件再審原告主張原確定判決有民事訴訟法第四百三十六條之七、第
    四百九十六條第一項第一款及第二款之再審事由云云，均不可採。從而，再審原
    告提起本件再審之訴，顯無再審理由，依民事訴訟法第五百零二條第二項規定，
    爰不經言詞辯論，逕以判決駁回之。
八、據上論結，本件再審之訴為無理由，依民事訴訟法第五百零二條第二項、第七十
    八條、第八十五條第一項前段，判決如主文。
中　　　華　　　民　　　國　　九十三　　年　　 十一 　　月　　二十九　　日
                            臺灣高雄地方法院民事第二庭
                                    審判長法  官  李昭彥
                                          法  官  黃呈熹
                                          法  官  劉定安
正本係照原本作成。
本判決不得上訴。
中　　　華　　　民　　　國　　九十三　　年　　 十一 　　月　　二十九　　日
                                      法院書記官　王壹理
